【裁判字號】    98,易,1065
【裁判日期】    981230
【裁判案由】    違反家庭暴力防治法
【裁判全文】
臺灣彰化地方法院刑事判決              98年度易字第1065號
公  訴  人  臺灣彰化地方法院檢察署檢察官
被      告  乙○○
上列被告因違反家庭暴力防治法案件，經檢察官提起公訴（98年
度偵字第7378 號），本院判決如下：
    主  文
乙○○犯違反保護令罪，處有期徒刑肆月，如易科罰金，以新臺
幣壹仟元折算壹日。
    犯罪事實
一、乙○○係甲○○之子林煒竣之同居人，2 人間具有家庭暴力
    防治法第3 條第2 款所定之家庭成員關係，其明知本院於98
    年6 月1 日，以98年度家護字第269 號民事通常保護令裁定
    令其應於98年6 月15日中午12時前遷出甲○○位於彰化縣永
    靖鄉同安村西畔巷27號（下稱系爭地址）之住居所，將全部
    鑰匙交付甲○○，且應最少遠離上址100 公尺，該保護令之
    有效期間為1 年（下稱系爭保護令），其並於98年6 月3 日
    親自收受本院送達之前開保護令後，其竟基於違反該保護令
    之犯意，未於98年6 月15日中午12時前遷出上址，仍居住其
    內，而違反法院所為上開民事通常保護令之裁定。嗣於98年
    8 月21日19時許，在上址當場為警查獲。
二、案經彰化縣警察局彰化分局報告臺灣彰化地方法院檢察署檢
    察官偵查起訴。
    理    由
一、按被告以外之人於審判外之陳述，雖不符刑事訴訟法第159
    條之1 至第159 條之4 之規定，然經當事人於審判程序同意
    作為證據，法院審酌該言詞陳述作成時之情況，認為適當者
    ，亦得為證據；當事人、代理人或辯護人於法院調查證據時
    ，知有刑事訴訟法第159 條第1 項不得為證據之情形，而未
    於言詞辯論終結前聲明異議者，視為有前項之同意，刑事訴
    訟法第159 條之5 定有明文。經查，本案檢察官、被告，於
    本院審理中均不爭執本判決所引用之下列各項證據之證據能
    力，復未於言詞辯論終結前聲明異議，而本院審酌上開陳述
    作成時之情況，並無違法取證之瑕疵，認以之作為證據為適
    當，揆諸上開規定，應認下列各項證據均有證據能力。
二、訊據被告乙○○固坦承與甲○○間具有家庭暴力防治法第3
    條第2 款所定之家庭成員關係，且迄今未搬離系爭地址，惟
    矢口否認有何違反保護令之犯行，辯稱：伊沒有收到保護令
    ，所以不知道有保護令之事云云，惟查：
（一）被告與甲○○之子林煒竣係同居男女朋友關係，被告於98
      年6 月1 日經本院依家庭暴力防治法第14條規定核發系爭
      保護令，令被告應於98年6 月15日中午12時前遷出甲○○
      位於系爭地址之住居所，將全部鑰匙交付甲○○，且應最
      少遠離上址100 公尺，該保護令之有效期間為1 年，且系
      爭保護令於98年6 月3 日經郵務送達予被告時，係由被告
      親自簽收等情，有本院98年度家護字第269 號民事通常保
      護令裁定（警卷第6 頁）及送達證書（偵卷第18頁）在卷
      可稽，此部分事實堪以認定。
（二）被告於審理時自承：伊並沒有搬離彰化縣永靖鄉同安村西
      畔巷27號，所以遭通緝時也是在這裡被緝獲等語（本院卷
      第59頁反面），核與證人即居住於系爭地址之林依萍於偵
      訊中具結證稱：保護令說被告必須搬離該址，且須距離該
      址至少100 公尺，但被告一直沒有搬離等語（偵卷第11頁
      ）、證人即彰化縣警察局員林分局同安派出所警員蕭錫煌
      於本院審理時證稱：「（問：本案執行之後，被告是否一
      直住在彰化縣永靖鄉同安村西畔巷27號直到被告因本案被
      緝獲時？）是」等語（本院卷第58頁反面）相符；此外，
      復有本院98年12月4 日98年度彰院賢緝字第304 號通緝書
      及彰化縣警察局員林分局通緝案件報告書各1 份（本院卷
      第24、25頁）附卷可稽，是被告自本院於98年6 月15日迄
      同年12月4 日因遭通緝為警緝獲時，均未搬離系爭地址等
      情，亦堪認定。
（三）彰化縣警察局員林分局同安派出所警員蕭錫煌於98年8 月
      17日送達保護令執行紀錄表時，曾告知被告前開保護令內
      容及違反之效果等事項，業據證人蕭錫煌於本院審理時具
      結證述：伊於98年8 月17日16時許至系爭地址執行保護令
      ，當日只有被告在家，伊有向被告告知要執行保護令，但
      被告表示沒有收到保護令，伊就回警局再影印1 份98年度
      家護字第269 號保護令給被告，但被告當場將該保護令撕
      毀，並表明其就是要住在系爭地址，伊又向被告說保護令
      的內容及違反之效果，當天伊有叫被告在執行紀錄表上簽
      名，但被告不簽名也不蓋指印等語甚詳（詳本院卷第57頁
      ），而證人蕭錫煌係依法執行職務，且與被告素無怨隙，
      自無故意設詞誣陷被告之理，是證人蕭錫煌證詞自屬真實
      可信。況被告於本院審理時亦自承：當天情形確實如證人
      蕭錫煌所述等語（本院卷第59頁），則被告至遲於98年8
      月17日證人蕭錫煌前往系爭地址執行保護令並送達保護令
      執行紀錄表時，已由證人蕭錫煌之告知而獲知悉前述保護
      令之內容，自屬無疑，被告空言辯稱並不知有保護令之事
      云云，顯係推卸之詞，不足採信。
（四）綜上，被告既知悉系爭保護令之內容，竟仍無視於保護令
      之禁令，並未於98年6 月15日中午12時前遷出上址，仍居
      住其內，其犯行自堪認定，應依法論科。
三、按當事人、代理人、辯護人或輔佐人聲請調查之證據，法院
    認為不必要者，得以裁定駁回之。下列情形，應認為不必要
    ：一、不能調查者。二、與待證事實無重要關係者。三、待
    證事實已臻明瞭無再調查之必要者。四、同一證據再行聲請
    者；刑事訴訟法第163 條之2 定有明文。查被告雖聲請本院
    調閱其於行政院衛生署彰化醫院之驗傷單，欲證明被告於本
    院98度簡字第1858號傷害案件中，亦遭甲○○毆打而受有傷
    害等情，然此部分事實之存在與否與本案之待證事實（即被
    告是否違反系爭保護令之裁定乙節）並無重要關係，該事實
    之有無，無法證明本案待證事實之存在與否，爰依上開刑事
    訴訟法第163 條之2 第1 項、第2 項第2 款規定駁回被告此
    部分調查證據之聲請。
四、核被告乙○○所為，係犯家庭暴力防治法第61條第3 款之違
    反保護令罪。爰審酌被告未能正視改善家庭關係，理性解決
    問題，竟蔑視司法威信，恣意而為上開違反保護令之行為，
    完全視法律及公權力於無物，兼衡其犯罪手段、生活狀況及
    犯後毫無悔意，猶以甲○○為家庭暴動等語飾詞狡辯，若非
    施以嚴懲，不足以令其記取教訓等一切情狀，量處如主文所
    示之刑，並諭知易科罰金之折算標準，以資懲儆。
據上論斷，應依刑事訴訟法第299 條第1 項前段，家庭暴力防治
法第61條第3 款，刑法第11條前段、第41條第1 項前段，判決如
主文。
本案經檢察官林子翔到庭執行職務。
中    華    民    國    98    年    12    月    30    日
                  刑事第二庭    審判長法官  石馨文
                                法      官  羅永安
                                法      官  江彥儀
以上正本證明與原本無異。
如不服本判決應於收受判決後10日內向本院提出上訴書狀，並應
敘述具體理由；其未敘述上訴理由者，應於上訴期間屆滿後20日
內向本院補提理由書（均須按他造當事人之人數附繕本）「切勿
逕送上級法院」。
告訴人或被害人對於判決如有不服具備理由請求檢察官上訴者，
其上訴期間之計算係以檢察官收受判決正本之日期為準。
中    華    民    國    98    年    12    月    30    日
                                書  記  官  黃明慧
附錄本案論罪科刑法條：
家庭暴力防治法第61條
違反法院依第 14 條第 1 項、第 16 條第 3 項所為之下列裁定
者，為本法所稱違反保護令罪，處 3 年以下有期徒刑、拘役或
科或併科新臺幣 10 萬元以下罰金：
一、禁止實施家庭暴力。
二、禁止騷擾、接觸、跟蹤、通話、通信或其他非必要之聯絡行
    為。
三、遷出住居所。
四、遠離住居所、工作場所、學校或其他特定場所。
五、完成加害人處遇計畫。

司法院資訊處製作；財團法人民間司法改革基金會備份。
